臺灣板橋地方法院交通事件裁定　　　　 96年度交聲字第290號
原處分機關　交通部公路總局臺北區監理所蘆洲監理站
異　議　人
即受處分人　甲○○
上列受處分人因違反道路交通管理處罰條例案件，對於交通部公
路總局臺北區監理所蘆洲監理站於中華民國九十五年十二月二十
九日所為之裁決處分（北監蘆字第裁四六－ＣＮ0000000
號）聲明異議，本院裁定如下：
    主  文
原處分撤銷。
    理  由
一、原處分意旨略以：受處分人甲○○於民國九十五年一月十二
    日八時五十六分許，駕駛車號Ｊ五Ａ－九一二號重型機車，
    行經臺北縣三重市○○○路時，因有「不依規定駛入來車道
    」之違規情形，經臺北縣政府警察局三重分局交通分隊執勤
    警員拍照取證，依違反道路交通管理處罰條例第四十五條第
    三款（舉發違反道路交通管理事件通知單贅載「第一項」）
    規定，以臺北縣政府警察局北縣警交字第ＣＮ000000
    0號舉發違反道路交通管理事件通知單（下稱舉發通知單）
    逕行舉發，嗣因受處分人未遵期到案，爰依道路交通管理處
    罰條例第四十五條第三款（違反道路交通管理事件裁決書贅
    載「第一項」）及違反道路交通管理事件統一裁罰基準及處
    理細則之規定，裁處受處分人罰鍰新臺幣一千八百元。
二、異議意旨略以：異議人由於搬家，戶籍地址於九十五年三月
    二十四日始辦理變更登記，本人承認確實違規，但未曾收到
    舉發通知單，以致無法遵期繳納罰鍰，為此聲明異議，請求
    撤銷原處分加重罰鍰部分云云。
三、按逕行舉發者，應按「已查明」之資料填註車牌號碼、車輛
    種類、車主姓名及地址，並於舉發違反道路交通管理事件通
    知單上方空白處加註逕行舉發之文字後，由舉發機關「送達
    」被通知人，違反道路交通管理事件統一裁罰基準及處理細
    則第十一條有明文規定。次按處理違反道路交通管理事件，
    有關文書送達之程序，依行政程序法之規定，違反道路交通
    管理事件統一裁罰基準及處理細則第五條定有明文。行政程
    序法第七十八條第一項第一款復規定：「當事人應為送達之
    處所不明者，行政機關得依聲請，准為公示送達」。惟所謂
    「應受送達之處所不明」，須已用盡相當之方法探查，仍不
    知其應為送達之處所者，始足當之。又行政程序法第七十八
    條第三項雖規定：「當事人變更其送達之處所而不向行政機
    關陳明，致有第一項之情形者，行政機關得依職權命為公示
    送達」，然依此規定為公示送達者，仍須具備下列三項要件
    ：(一)當事人有變更其送達處所之情形；(二)當事人未向行
    政機關陳明；(三)致生同條第一項第一款「應為送達之處所
    不明」之結果。因之，若當事人「未陳明送達處所變更」，
    但尚未致生「應為送達處所不明」之結果者（例如：可透過
    戶籍機關查詢而得知當事人新址者），行政機關即不得以當
    事人變更其送達處所而未向行政機關陳明為由，逕依行政程
    序法第七十八條第三項之規定，對當事人為公示送達。
四、經查：
    (一)異議人即受處分人甲○○於九十五年一月十二日八時五十
      六分許，駕駛車號Ｊ五Ａ－九一二號重型機車，行經臺北
      縣三重市○○○路時，有「不依規定駛入來車道」之違規
      情形，此部分異議人不爭執，復有當場採證之照片一幀及
      前開舉發通知單一紙附卷可稽，足認異議人確有上揭違規
      駕駛行為無誤。
    (二)而異議人原戶籍地址與車籍地址均登記為「臺北縣三重市
      ○○街四六巷十六號」，嗣於九十五年三月二十四日向戶
      籍機關辦理戶籍地址變更登記為「臺北縣三重市○○○路
      ○段三三巷三九號五樓」，此有臺北縣三重市戶政事務所
      九十六年三月二十一日北縣重戶字第○九六○○○二七二
      四號函及異議人戶籍謄本各一份存卷可憑，是異議人於九
      十五年三月二十四日後住所即非上開車籍地址甚明。本件
      原舉發單位於九十五年二月二十一日填製舉發通知單後，
      對異議人之車籍地址即「臺北縣三重市○○街四六巷十六
      號」付郵送達，惟遭郵務機關以「遷移不明」退件處理，
      此亦有臺北縣政府警察局三重分局九十六年一月三十一日
      北縣警重交申字第○九六○○○三七四九號函在卷可稽；
      然自此時起，迄九十五年六月十四日止，原舉發單位本於
      其職權，實可另行透過向戶籍機關查詢以探知異議人之正
      確住所，乃竟未用盡相當之探查方法以查明，於九十五年
      六月十四日逕對異議人為公示送達，其送達程序於法即有
      未合，自不生合法送達之效力。
五、綜上，原處分機關未查明本件送達程序之疏失，逕以異議人
    未遵期到案為由，處以最高額之罰鍰，其處分尚有未洽。是
    本件聲明異議為有理由，爰將原處分撤銷，並發回原處分機
    關，另就本件舉發通知單踐行法定之送達程序，俟該舉發通
    知單合法送達於異議人後，再依法為適當之處置。
六、據上論斷，應依道路交通案件處理辦法第二十條前段，裁定
    如主文。
中　　華　　民　　國　　96　　年　　4 　　月　　14　　日
                    交通法庭    法  官  絲鈺雲
以上正本證明與原本無異
如不服本裁定應於送達後5日內向本院提出抗告狀
                                書記官　蔡美如
中　　華　　民　　國　　96　　年　　4 　　月　　17　　日
